【裁判字號】    99,交聲,323
【裁判日期】    990628
【裁判案由】    違反道路交通管理處罰條例聲明異議
【裁判全文】
臺灣桃園地方法院交通事件裁定         99年度交聲字第323號
原處分機關  交通部公路總局新竹區監理所桃園監理站
異  議  人
即受處分人  甲○○○
上列異議人即受處分人因違反道路交通管理處罰條例案件，對於
交通部公路總局新竹區監理所桃園監理站民國99年3 月2 日所為
之處分（原處分案號：桃監裁罰字第裁52-DB0000000號），聲明
異議，本院裁定如下：
    主  文
異議駁回。
    理  由
一、原處分意旨略以：異議人即受處分人甲○○○（下稱異議人
    ）於民國99年1 月21日15時4 分許，將其所有車牌號碼RQG-
    419 號輕型機車停在桃園縣桃園市○○路1071號前劃有紅線
    之禁止臨時停車路段，為桃園縣政府警察局交通隊員警拍照
    取證及指揮拖吊業者予以拖吊，並以異議人在禁止臨時停車
    處所停車為由，依違反道路交通管理處罰條例第56條第1 項
    第1 款之規定掣單逕行舉發，嗣異議人提出申訴，經原處分
    機關函請舉發單位調查後，仍認異議人確有前開在禁止臨時
    停車處所停車之違規事實，原處分機關乃依上開規定，於99
    年3 月2 日以桃監裁罰字第裁52-DB0000000號違反道路交通
    管理事件裁決書，裁處異議人罰鍰新臺幣（以下同）600 元
    在案。
二、聲明異議意旨則以：異議人於99年1 月21日14時26分許，將
    車牌號碼RQG-419 號輕型機車停放於桃園縣桃園市○○路10
    71號前劃有機車停車格之位置後，即前往南山人壽保險股份
    有限公司辦事，迨處理完返回前開機車停放處時，發現機車
    遭桃園縣政府警察局交通隊員警指揮拖吊業者拖吊，合理推
    論異議人所有之機車係遭不知名人士移至停車格外所致，爰
    依法聲明異議，請求給予公正裁決云云。
三、按人行道乃指為專供行人通行之騎樓、走廊及劃設供行人行
    走之地面道路與人行天橋及人行地下道，且人行道不得臨時
    停車，道路交通管理處罰條例第3 條第3 款、道路交通安全
    規則第111 條第1 項第1 款分別定有明文規定。又汽車駕駛
    人在禁止臨時停車處所停車者，處600 元以上1,200 元以下
    罰鍰，道路交通管理處罰條例第56條第1 項第1 款亦規定甚
    明。又所謂「汽車」，係指在道路上不依軌道或電力架線而
    以原動機行駛之車輛（包括機器腳踏車），同條例第92條第
    1 項所授權訂立之道路交通安全規則第2 條第1 項第1 款亦
    有明文規定。故機車駕駛人如有上開在禁止臨時停車處所停
    車之違規情形，亦有首揭處罰規定之適用。
四、經查：
  (一)異議人所有之車牌號碼RQG-419 號輕型機車，於99年1 月21
    日15時4 分許，停放在桃園縣桃園市○○路1071號前人行紅
    磚道上之禁止臨時停車處所為警舉發之事實，為異議人所不
    否認，並有桃園縣政府警察局舉發違反道路交通管理事件通
    知單影本1 紙及違規採證照片16張在卷足憑，自堪信實。
  (二)異議人固以前開情詞置辯，惟查：
    1.按人民違反法律上之義務而應受行政罰之行為，法律無特
      別規定時，雖不以出於故意為必要，仍須以過失為其責任
      條件。但應受行政罰之行為，僅須違反禁止規定或作為義
      務，而不以發生損害或危險為其要件者，推定為有過失，
      於行為人不能舉證證明自己無過失時，即應受處罰，司法
      院大法官會議釋字第275 號解釋文參照。
    2.本件異議人辯稱其所有之機車原係停放在停車格內，嗣遭
      他人移動至停車格外云云，未據其提出證據以實其說，且
      本院依異議人之聲請函請桃園縣政府警察局調閱該址路段
      之監視錄影帶，經函覆稱：因該處土地銀行所設之監視錄
      影機係向騎樓內拍攝，無法拍攝到道路上之機車停車格區
      ；而中正、中華路口，並未設置監視系統，故無法提供監
      視錄影光碟供參等語，亦有該局99年5 月5 日桃警交字第
      0990054823號函在卷；雖依吾人生活經驗，異議人前揭所
      辯，確有可能發生，惟異議人既稱其機車原係完全停放在
      停車格內，可見若有人因停車之便而移動異議人機車者，
      該人所欲停放者當係異議人原停放之位置，然機車重量非
      輕，加以機車鎖上方向鎖者，如無鑰匙，牽動機車所需花
      費之氣力及難度亦倍增，果有挪移他人機車以便自己停放
      者，僅需稍微移動即可，應無費力將他人機車完全搬移至
      停車格外之必要，但對照舉發照片所示，異議人之機車為
      警舉發時，距離其自稱停放位置非近，其間至少尚能停放
      1 輛機車，是他人因停放機車之便而將異議人之機車大幅
      移動至舉發位置，難謂符合經驗法則，異議人前開辯解是
      否屬實，顯非無疑。職是，依本案具體情狀，並未令本院
      對本案違規行為產生合理之懷疑，實難遽為有利異議人之
      認定。
五、綜上所述，異議人確有於禁止臨時停車之處所停車之違規行
    為，原處分機關依道路交通管理處罰條例第56條第1 項第1
    款之規定裁處異議人罰鍰600 元，核無違誤，本件異議為無
    理由，應予駁回。
據上論斷，應依道路交通管理處罰條例第87條第2 項、道路交通
案件處理辦法第19條，裁定如主文。
中    華    民    國    99    年    6     月    28    日
                        交通法庭   法  官  許雅婷
以上正本證明與原本無異。
如不服本裁定，應於送達後5日內，向本院提出抗告狀。
                                   書記官  陳孟君
中    華    民    國    99    年    6     月    28    日

司法院資訊處製作；財團法人民間司法改革基金會備份。
